【裁判字號】    97,交聲,957
【裁判日期】    970731
【裁判案由】    交管條例聲異
【裁判全文】
臺灣板橋地方法院交通事件裁定         97年度交聲字第957號
原處分機關  交通部公路總局臺北區監理所
異  議  人
即受處分人  甲○○
上列異議人因違反道路交通管理處罰條例案件，對於交通部公路
總局臺北區監理所於民國97年5 月8 日以北監營裁字裁40-C0000
0000號違反道路交通管理事件裁決書所為之裁決處分不服，聲明
異議，本院裁定如下：
    主  文
異議駁回。
    理  由
一、按汽車駕駛人拒絕接受酒精濃度測試之檢定者，處新臺幣（
    下同）6 萬元罰鍰，並當場移置保管該汽車及吊銷該駕駛執
    照，道路交通管理處罰條例第35條第4 項前段定有明文。又
    汽車駕駛人，曾依同條例第35條第4 項前段規定吊銷駕駛執
    照者，3 年內不得考領駕駛執照，道路交通管理處罰條例第
    67條第2 項前段亦有規定。
二、原處分意旨略以：本件異議人即受處分人甲○○於民國97年
    3 月21日21時55分許，因駕駛車牌號碼J7R-086 號重型機車
    （下稱本件機車），在臺北縣鶯歌鎮○○街、中山路口，因
    有「拒絕接受酒精濃度測試檢定」之違規，經臺北縣政府警
    察局三峽分局鶯歌分駐所警員當場舉發。嗣原處分機關交通
    部公路總局臺北區監理所於97年5 月8 日以北監營裁字裁40
    -C00000000號違反道路交通管理事件裁決書，依前揭道路交
    通管理處罰條例等規定，對異議人裁處罰鍰6 萬元，並吊銷
    駕駛執照，3 年內禁考。
三、異議意旨略以：異議人駕駛本件機車於上揭時間，經警員騎
    車攔阻，揚言抓安非他命毒犯為由，視伊為現行犯，勒伊胸
    口衣襟不放，隨即搜查本件機車座椅，警員查無實據，即強
    行將伊帶回分駐所，經多次酒精測試，酒精值為0.11毫克，
    並無拒絕測試之情，且里長乙○○皆在旁可作證，爰依法聲
    明異議云云。
四、經查：
（一）異議人於本院開庭調查時，並不否認當時伊騎乘本件機車
      前，確有在臺北縣鶯歌鎮○○路公司內飲酒之情，而證人
      即本件舉發警員李忠任則已當庭具結證稱：我於97年3 月
      21日與警員李慶輝共同騎乘警用機車執行巡邏勤務，於當
      日21時55分，我們在中山路桃園往鶯歌方向要回鶯歌分駐
      所，大概到國慶街口的時候，看到前方有機車稍微搖晃，
      不是很穩的樣子，我就騎到前面，看有無喝酒情形。當我
      要攔異議人下來的時候，他有加速往前騎乘的情形，所以
      我也往前騎，因為他機車的速度蠻快，所以我就把警報器
      及警示燈打開，最後在南雅路上大約離國慶街口五、六十
      公尺處攔下異議人，本來他還要後退再繼續往前騎，我見
      狀就趕快將他鑰匙轉至熄火，我就問他為了要跑，是否是
      有吸毒或喝酒，他好像說沒有，就要將機車鑰匙拿了就走
      ，我跟他說請他不要離開並出示證件，但他說現在假警察
      那麼多，為什麼要相信我是真的，還是一直要往前走，之
      後我就請警員朱正雄開警車過來支援，朱正雄到的時候，
      異議人還是不願意上車，我有告訴異議人因為他不願出示
      證件，而且我有聞到酒味，所以要請他回派出所，最後異
      議人自願上警車回到鶯歌分駐所。到分駐所後異議人就有
      配合出示證件，我就跟他說因為我有聞到他有酒味，認為
      他有喝酒，就拿水給他喝，並且告訴他等一下要做呼氣酒
      精濃度檢測，異議人有喝水，但開始拿酒測儀器出來跟他
      講說要做酒測時，異議人就不配合，說要打電話找議員，
      我跟他講了好幾次，他都不配合，我就想說他拒絕酒測的
      話，我就用錄音的方式存證，也有跟他講說可以拒絕酒測
      ，但是罰最高罰鍰6 萬元，他還是一直不理我，我請他做
      酒測的時候，他一直裝作在講電話，並且口頭說他要作酒
      測，但實際上並沒有任何動作，最後我就把拒測的單子列
      印出來，1 份送監理機關、1 份送派出所存檔，我也開立
      舉發通知單，等到里長乙○○來後，異議人有簽收舉發通
      知單，並跟我說要做酒測，但我跟他說我舉發程序都已經
      完成了，再做也不能改變先前的事實，後來異議人講了很
      久，我就說現在測也只能知道你喝酒喝多少，所以讓他再
      吹一次，測出來是每公升0.11毫克；查獲異議人時，並沒
      有用手抓住他的胸口等情綦詳，並有本件舉發通知單影本
      1 紙附卷可稽。
（二）經本院勘驗證人李忠任所呈送舉發當日實施酒測過程之錄
      音檔案，可知該檔案錄音時間約5 分38秒，詢問過程警員
      李忠任語氣溫和，全程錄音連續並無中斷，主要內容為李
      忠任不斷詢問異議人是否要做酒測，並請異議人不要打手
      機，如不願配合酒測，將依法掣製舉發通知單，而於0 分
      55秒時，李忠任表示已經告知3 次，異議人均不理會，且
      異議人仍表示要請別人到場，亦有其他警員在旁勸導異議
      人快點做酒測趕快回家，如果拒絕酒測要罰6 萬元，嗣於
      3 分35秒時，李忠任向異議人告知，因其拒絕酒測依法掣
      製舉發通知單，詢問異議人是否要在舉發通知單上簽名並
      簽收，異議人則表示沒簽名怎摩拿罰單，而至錄音檔案結
      束前異議人均未配合酒測，而李忠任告知其已構成拒測並
      開單處罰等情，亦有錄音檔案磁片1 張及本院97年7 月2
      日勘驗筆錄1 份在卷可憑，核與證人李忠任所證情形相符
      ，足見異議人於上開時地確有拒絕接受警員指示進行酒精
      濃度測試之情明確，其辯稱並無拒絕酒精濃度檢測云云，
      要無可採。
（三）又證人乙○○於本院調查時，證稱：於97年3 月21日晚間
      ，異議人打電話跟我說他酒駕被警察抓到，請我過去看一
      下，所以我馬上就過去鶯歌分駐所，我到之後，警員李忠
      任對我態度很好，泡茶請我喝，也跟我吐苦水說異議人不
      太配合，他跟我說拒絕酒測的單子已經開好，我是跟警員
      講說讓異議人再吹1 次，後來警員也有讓異議人吹1 次，
      結果是0.11，我問說單子可不可以改，警員說不可以改，
      我就跟異議人講單子不可以改，就把單子簽一簽回家等語
      在卷，其中就異議人因先前未配合警員進行酒測，方被開
      單舉發之情，核實與證人李忠任所證情節一致，故證人乙
      ○○前開證詞，顯無法作有利於異議人之認定。再按警察
      對於已發生危害或依客觀合理判斷易生危害之交通工具，
      得予以攔停並採行下列措施：一、要求駕駛人或乘客出示
      相關證件或查證其身分。二、檢查引擎、車身號碼或其他
      足資識別之特徵。三、要求駕駛人接受酒精濃度測試之檢
      定，警察職權行使法第8 條定有明文，查證人李忠任於攔
      檢異議人之前，本件機車既確因異議人酒後駕車而呈搖晃
      不穩狀態，客觀上顯已存有危害交通安全可能，且異議人
      遭攔停後，復未主動出示相關證件，是李忠任將異議人帶
      回鶯歌分駐所查驗身分，並要求其進行酒精濃度檢測之舉
      措，尚無違法濫權之情，故異議人所辯均無可採。
五、綜上所述，異議人於前開時、地駕車遭攔檢後，拒絕接受酒
    精濃度測試之違規事實，已堪認定。原處分機關依首揭道路
    交通管理處罰條例等規定，裁處異議人罰鍰6 萬元，並吊銷
    駕駛執照，3 年內禁考之處分，核無違誤，本件異議為無理
    由，應予駁回。
據上論斷，應依道路交通案件處理辦法第19條，裁定如主文。
中    華    民    國    97    年    7     月    31    日
                    交通法庭  法  官  張 兆 光
上列正本證明與原本無異。
如不服本裁定，應於裁定送達後五日內敘明抗告理由，向本院提
出抗告狀。
                              書記官  曹 秋 冬
中    華    民    國    97    年    7     月    31    日


司法院資訊處製作；財團法人民間司法改革基金會備份。
